臺灣新北地方法院板橋簡易庭小額民事判決
110年度板小字第88號
原      告  花旗（台灣）商業銀行股份有限公司
                      設臺北市○○區○○路0號0樓至0樓及0                        0樓至00樓
法定代理人  莫兆鴻  
訴訟代理人  陳正欽  
            蕭全宏  
            金玟欣  


被      告  孫琬瑜即孫中郎之繼承人


兼
訴訟代理人  孫瑞敏即孫中郎之繼承人

上列當事人間請求給付信用卡帳款事件，本院於民國111年1月13
日言詞辯論終結，判決如下：
    主      文
原告之訴駁回。
訴訟費用新臺幣壹仟元由原告負擔。
    事實及理由
一、原告主張：
  ㈠訴外人孫中郎於民國92年12月18日向原告申領VISA信用卡使
    用（卡號：0000000000000000，下稱系爭信用卡），惟訴外
    人孫中郎自94年1月7日即未依約如期繳款，依契約約定，所
    有債務視為全部到期，迄今尚有新臺幣（下同）27,683元尚
    未清償（含已到期利息1,377元、費用及違約金170元），惟
    查，訴外人孫中郎於93年12月14日死亡，被告等為訴外人孫
    中郎之法定繼承人，至今尚無聲請拋棄繼承或除報遺產清冊
    ，依修正前民法繼承編之規定，對訴外人孫中郎上開債務負
    連帶清償之責。為此，爰依信用卡契約及繼承之法律關係，
    請求被告清償債務等語。並聲明：被告應連帶給付原告27,6
    83元，及其中26,136元自96年8月30日起至104年8月31日止
    ，按週年利率19.71%計算之利息，暨自104年9月1日起至清
    償日止，按週年利率15%計算之利息。
  ㈡對於被告抗辯之陳述：
    本件經鑑定人回覆系爭信用卡申請書之筆跡無法鑑定，似無
    法確認系爭信用卡是否由被繼承人孫中郎申辦。惟查，身分
    證為國人於日常生活中證明自己身分所用，通常由本人持有
    。國人為日常生活之交易行為時，如有出示身分證，通常可
    信該交易之當事人即為身分證所示之本人，金融機構受理申
    請人申辦信用卡、信用貸款等金融商品時，通常亦要求申請
    人須提供身分證，以證明身分。倘身分證遺失，應依規定向
    戶政機關申請掛失且依相關規定公告周知（例如登報），以
    維護交易安全。另依民法第169條之規定，由自己之行為表
    示以代理權授與他人，或知他人表示為其代理人而不為反對
    之表示者，對於第三人應負授權人之責任。經查，本件信用
    卡申請書雖無從鑑定筆跡真偽，然身分證既為真正，且被告
    並未進一步主張該身分證曾依規定掛失，可見身分證當時應
    仍為被繼承人持有。既為被繼承人持有，提出該身分證申請
    信用卡之人，應可信其為本人。原告既信賴該身分證之真正
    ，並基於此信賴同意核發系爭信用卡，原告之信賴利益即應
    受保護，以維護交易安全。縱該身分證為被繼承人孫中郎交
    予他人作為他人或為遭他人盜用，其交付身分證之作為或遺
    失後未為掛失之不作為，亦有授權之外觀，足令交易第三人
    信其有代理權，為保障交易安全，被繼承人孫中郎仍應負授
    權人之責。 
二、被告則以：
  ㈠系爭信用卡申請書上是否為被告父親的簽名，被告無法確定
    ，對於該信用卡申請書之形式真正也不敢確定。提起異議的
    理由主要是被告質疑這筆債務是否確實為父親的欠款。
  ㈡身分證確實為被告父親本人。但字跡並不是被告父親的字跡
    。且就被告的印象被告父親並沒有在使用信用卡。申請書上
    正卡申請人職業資料欄所填寫的公司名稱，如藝堂骨董藝品
    ，並非被告父親所經營，被告父親他是小兒麻痺，平常也不
    太外出，都只在家裡附近走走，當時也沒有經營行業，所以
    質疑申請書的真正。被告孫瑞敏沒有代替父親孫中郎去申辦
    信用卡，讓孫中郎使用等語，資為抗辯。並聲明：原告之訴
    駁回。
三、法院之判斷：
  ㈠按當事人主張有利於己之事實者，就其事實有舉證之責，民
    事訴訟法第277條定有明文。又請求履行債務之訴，除被告
    自認原告所主張債權發生原因之事實外，應先由原告就其主
    張此項事實，負舉證之責任，必須證明其為真實後，被告於
    其抗辯事實，始應負證明之責任，此為舉證責任分擔之原則
    （最高法院43年台上字第377號判例意旨參照）。準此，本
    件被告既否認系爭信用卡申請書上「孫中郎」簽名之真正，
    及訴外人孫中郎與原告間有成立系爭信用卡契約之事實，則
    原告自應就此先負舉證責任。
  ㈡經查，觀諸原告所提系爭信用卡申請文件，其上雖留有孫中
    郎之身分證件影本（見本案卷第37頁），然被告既爭執申請
    書上申請人字跡並非孫中郎之字跡，則原告應就系爭信用卡
    申請書之形式真正以及孫中郎確實與原告間成立系爭信用卡
    契約關係等事實進行舉證；而原告雖聲請就系爭信用卡申請
    書為筆跡鑑定，並由本院將系爭信用卡申請書原本連同台南
    區中小企業銀行印鑑卡正本、被告當庭書寫筆跡等，送請法
    務部調查局為筆跡鑑定，惟嗣經該局於110年11月19日以調
    科貳字第11003354870號函覆本院，因參鑑資料不足，以現
    有資料歉難鑑定（見本院卷第155頁），有上開函文附卷可
    參，無從推出系爭信用卡申請書即為孫中郎本人或其授權而
    為填寫之結論，則本件原告既未能證明系爭信用卡契約為訴
    外人孫中郎所親簽，亦未提出其他證據證明訴外人孫中郎曾
    授權他人申辦信用卡使用，是原告主張其與訴外人孫中郎間
    有系爭信用卡契約之關係存在，尚乏所據，其依繼承之法律
    關係請求被告就系爭信用卡債務負連帶清償責任，即無理由
    ，應予駁回。
四、綜上所述，原告依信用卡契約及繼承之法律關係，請求被告
    應連帶給付原告27,683元，及其中26,136元自96年8月30日
    起至104年8月31日止，按週年利率19.71%計算之利息，暨自
    104年9月1日起至清償日止，按週年利率15%計算之利息，為
    無理由，應予駁回。
五、本件事證已臻明確，兩造其餘之攻擊防禦方法及所提證據，
    於判決結果不生影響，爰不一一論列，併此敘明。
六、本件係小額訴訟事件，依民事訴訟法第436條之19第1項規定
    ，確定本件訴訟費用額為第一審裁判費1,000元，由原告負
    擔。
中　　華　　民　　國　　111 　年　　2 　　月　　10　　日
                  臺灣新北地方法院板橋簡易庭
                        法  官  陳怡親
以上正本係照原本作成。
如不服本判決，應於送達後20日內，向本院提出上訴狀，並表明
上訴理由（上訴理由應表明一、原判決所違背之法令及具體內容
。二、依訴訟資料可認為原判決有違背法令之具體事實。），如
於本判決宣示後送達前提起上訴者，應於判決送達後20日內補提
上訴理由書（須附繕本），如未於上訴後20日內補提合法上訴理
由書，法院得逕以裁定駁回上訴。
中　　華　　民　　國　　111 　年　　2 　　月　　10　　日
                        書記官  劉芷寧